臺灣桃園地方法院刑事判決　　　　　　　 96年度訴字第201號
公　訴　人　臺灣桃園地方法院檢察署檢察官
被　　　告　乙○○
　　　　　　　　　　　91號
　　　　　　甲○○
　　　　　　　　　　　5弄15.
上列被告等因違反廢棄物清理法案件，經檢察官提起公訴（95年
度偵字第25277 號），被告等於本院準備程序進行中，就被訴事
實均為有罪之陳述，經本院告知簡式審判程序意旨，並聽取公訴
人及被告之意見後，本院合議庭裁定依簡式審判程序審理，判決
如下︰
    主  文
乙○○共同未依廢棄物清理法第四十一條第一項規定領有廢棄物
清除、處理許可文件，從事廢棄物清除、處理，處有期徒刑壹年
月肆月，緩刑貳年。
甲○○共同未依廢棄物清理法第四十一條第一項規定領有廢棄物
清除、處理許可文件，從事廢棄物清除、處理，處有期徒刑壹年
貳月，緩刑貳年。
    事  實
一、乙○○與甲○○均明知從事廢棄物清除、處理，應向所屬之
    縣（市）主管機關或中央主管機關委託之機關申請核發公民
    營廢棄物清除、處理機構許可文件後，始得受託清除、處理
    廢棄物業務，竟未向主管機關申請核發廢棄物清除、處理機
    構之許可文件，共同基於違法清除、處理廢棄物之犯意聯絡
    ，由被告乙○○於民國（下同）95年11月16日受地主邱顯朝
    、邱顯維之委託，將邱顯朝所有座落於桃園縣中壢市○○段
    113 之121 、113 之177 、113 之178 、113 之179 、113
    之180 、11 3之181 、113 之182 地號土地及邱顯維所有之
    座落於桃園縣中壢市○○段113 之122 、113 之169 、113
    之170 、113 之171 、11 3之172 、113 之173 、113 之17
    4 、113 之175 、113 之176 地號土地，共總計16筆土地因
    地勢低窪而回填地下室土。被告乙○○再以每小時1,000 元
    代價僱用甲○○駕駛挖土機在上揭土地負責整地事宜。被告
    乙○○並於同年月19日起，收受由姓名年籍均不詳之司機駕
    駛曳引車自不詳地點載運而來之包含有磚頭、廢土、塑膠袋
    、木材等營建混合廢棄物，運送至前開土地傾倒回填，共計
    傾倒約70車次（載重35公噸卡車），其收費標準每車收取30
    0 元，並與甲○○2 人分別駕駛挖土機在上揭土地將傾倒之
    營建混合廢棄物推平而為廢棄土、廢棄物之處理。嗣於同年
    月20日11時30分許，在上述土地，為桃園縣政府環境保護局
    稽查人員會同桃園縣中壢市清潔隊人員、桃園縣政府警察局
    中壢分局中福派出所員警及環境保護警察隊第一中隊員警當
    場查獲，而查悉上情。
二、案經桃園縣政府警察局中壢分局報請臺灣桃園地方法院檢察
    署檢察官偵查起訴。
    理  由
一、被告乙○○、甲○○所犯為死刑、無刑徒刑、最輕本刑為3
    年以上有期徒刑以外之罪，被告2 人於準備程序中就被訴事
    實為有罪之陳述，經法官告知簡式審判程序之旨，並聽取公
    訴人、被告之意見後，合議庭認為適宜，依刑事訴訟法第27
    3 條之1 第1 項規定，裁定由受命法官獨任進行簡式審判程
    序，先此敘明。
二、上揭犯罪事實，業據被告乙○○、甲○○於本院審理時坦承
    不諱，核與證人邱顯朝於警詢時陳述相符，並有桃園縣政府
    環境保護局環境稽查工作紀錄表1 份、查扣物品明細清單1
    份、責付保管條2 份、委託書1 紙、土地所有權狀16份、採
    證照片20幀等件在卷可稽，且被告乙○○、甲○○未向所屬
    之縣（市）主管機關或中央主管機關委託之機關申請核發公
    民營廢棄物清除、處理機構之許可文件一節，亦據其供述屬
    實，又由現場照片可知，被告乙○○、甲○○所欲回填者，
    確為磚頭、廢土、塑膠袋、木材，係營建混合廢棄物無疑，
    足認被告乙○○、甲○○前開自白與事實相符，堪以採信。
三、按廢棄物清理法所稱廢棄物，分下列二種：一、一般廢棄物
    ：垃圾、糞尿、動物屍體或其他非事業機構所產生足以污染
    環境之固體或液體廢棄物；二、事業廢棄物：（一）、有害
    事業廢棄物：由事業機構所產生具有毒性、危險性，其濃度
    或數量足以影響人體健康或污染環境之廢棄物；（二）、一
    般事業廢棄物：由事業機構所產生有害事業廢棄物以外之廢
    棄物；從事廢棄物清除、處理業務者，應向直轄市、縣（市
    ）主管機關或中央主管機關委託之機關申請核發公民營廢棄
    物清除處理機構許可文件後，始得受託清除、處理廢棄物業
    務，廢棄物清理法第2 條第1 項、第41條第1 項分別定有明
    文。再按「貯存」係指事業廢棄物於清除、處理前，放置於
    特定地點或貯存容器、設施內之行為；「清除」係指事業廢
    棄物之收集、運輸行為；「處理」係指（一）中間處理：指
    事業廢棄物在最終處置或再利用前，以物理、化學、生物、
    熱處理或其他處理方法，改變其物理、化學、生物特性或成
    分，達成分離、減積、去毒、固化或安定之行為。（二）最
    終處置：指衛生掩埋、封閉掩埋、安定掩埋或海洋棄置事業
    廢棄物之行為。（三）再利用：指事業產生之事業廢棄物自
    行、販賣、轉讓或委託做為原料、材料、燃料、填土或其他
    經中央目的事業主管機關認定之用途行為，並應符合其規定
    者，事業廢棄物貯存清除處理方法及設施標準第2 條第1 、
    2 、3 項分別定有明文。查被乙○○、甲○○並未向所屬之
    縣（市）主管機關或中央主管機關委託之機關申請核發公民
    營廢棄物清除、處理機構之許可文件，已如前述，由被告乙
    ○○收受由姓名年籍均不詳之司機駕駛曳引車自不詳地點載
    運而來之包含有磚頭、廢土、塑膠袋、木材等營建混合廢棄
    物，運送至上開土地傾倒回填，並與甲○○2 人分別駕駛挖
    土機在上揭土地將傾倒之營建混合廢棄物推平之行為，應論
    以廢棄物之「清除」及「處理」。綜上所述，本件事證明確
    ，被告二人上開犯行洵堪認定，應依法論罪科刑。
四、核被告乙○○、甲○○所為，均係犯廢棄物清理法第46條第
    4 款前段未依同法第41條第1 項規定領有廢棄物清除、處理
    許可文件，從事廢棄物清除、處理罪。被告2 人就本件犯行
    ，具有犯意聯絡及行為分擔，應論以共同正犯。爰審酌被告
    2 人未依規定領有許可文件，擅自清除、處理一般事業廢棄
    物，不顧可能造成環境之污染，而有危害全體國民健康之虞
    ，仍執意為之，惡性不輕，兼衡被告乙○○、甲○○犯後坦
    承犯行等一切情狀，分別量處如主文所示之刑，以示懲戒。
    末查，被告乙○○、甲○○前未曾受有期徒刑以上刑之宣告
    （按被告乙○○前曾因受有期徒刑之宣告，並諭知緩刑，該
    緩刑期滿未經撤銷，原受徒刑之宣告失其效力，與自始未曾
    受徒刑之宣告同），有臺灣高等法院被告前案紀錄表在卷可
    稽，本院認經此科刑教訓後，被告2 人均應已知所警惕，諒
    無再犯之虞，認所宣告之刑均以暫不執行為適當，均依刑法
    第74條第1 項第1 款規定宣告緩刑2 年，以啟自新。至現場
    查扣之型號PC300 挖土機1 部，有代保管條1 份在卷可稽，
    係被告乙○○租用他人之物，已遽被告乙○○供明在卷，並
    非被告乙○○或共犯所有，爰不予宣告沒收；又現場查扣之
    型號E200B 挖土機1 部，有代保管條1 份在卷可憑，雖為被
    告甲○○供回填前揭廢棄物所用之物，且經被告甲○○自承
    為其所有，惟審酌被告甲○○本案回填之廢棄物之數量及其
    行為對於廢棄物清理法所欲保護之法益侵害之程度，且尚難
    認係被告甲○○專供違反廢棄物清理法犯罪所用之物，依其
    價值及被告甲○○本案情節，若予以宣告沒收，尚有違比例
    原則，本院認對該部挖土機無宣告沒收之必要，併此敘明。
據上論斷，應依刑事訴訟法第273 條之1 第1 項、第299 條第1
項前段，廢棄物清理法第46條第4 款前段，刑法第11條前段、第
28條、第74條第1 項第1 款，判決如主文。
本案經檢察官何嘉仁到庭執行職務。
中　　華　　民　　國　　96　　年　　5 　　月　　9 　　日
                    刑事第七庭    法　官　劉為丕
上正本證明與原本無異。
如不服本判決，應於判決送達後10日內向本院提出上訴狀（應附
繕本），上訴於臺灣高等法院。
                                  書記官  顏美惠
中　　華　　民　　國　　96　　年　　5 　　月　　11　　日
附錄本案論罪科刑法條：
廢棄物清理法第46條
有下列情形之一者，處1 年以上5 年以下有期徒刑，得併科新臺
幣3 百萬元以下罰金：
一、任意棄置有害事業廢棄物。
二、事業負責人或相關人員未依本法規定之方式貯存、清除、處
    理或再利用廢棄物，致污染環境。
三、未經主管機關許可，提供土地回填、堆置廢棄物。
四、未依第41條第1 項規定領有廢棄物清除、處理許可文件，從
    事廢棄物貯存、清除、處理，或未依廢棄物清除、處理許可
    文件內容貯存、清除、處理廢棄物。
五、執行機關之人員委託未取得許可文件之業者，清除、處理一
    般廢棄物者；或明知受託人非法清除、處理而仍委託。
六、公民營廢棄物處理機構負責人或相關人員、或執行機關之人
    員未處理廢棄物，開具虛偽證明。
